臺灣桃園地方法院刑事判決　　　　　　 95年度簡上字第586號
上　訴　人　臺灣桃園地方法院檢察署檢察官
被　　　告　甲○○
　　　　　　　　　　國民
　　　　　　　　　　0號
上列上訴人因被告傷害案件，不服本院95年10月20日以同年度壢
簡字第1393號所為第一審判決（聲請簡易處刑案號：95年度偵字
第13337 號），提起上訴，本院管轄之第二審合議庭判決如下：
    主  文
上訴駁回。
甲○○緩刑貳年。
    事  實
一、甲○○與乙○○曾為男女朋友關係，惟事後因故交惡。乙○
    ○於民國95年6 月2 日晚間8 時許，在甲○○位於桃園縣龍
    潭鄉○○村○○路336 巷70弄10號之住處前，與甲○○因金
    錢及感情等細故發生口角。詎甲○○竟基於普通傷害他人身
    體之犯意，以拳、腳毆打乙○○之臉部及身體等處，致乙○
    ○受有頭部外傷併前額撕裂傷、胸部挫傷、右手姆指挫傷及
    左髖部挫傷等傷害。
二、案經乙○○訴由桃園縣政府警察局龍潭分局報告臺灣桃園地
    方法院檢察署檢察官偵查後聲請以簡易判決處刑。
    理  由
一、上揭犯罪事實，業據被告張經治於警詢、檢察官偵訊及原審
    、本院調查時均坦承不諱，核與告訴人乙○○、證人葛秀妹
    於警詢、偵訊及原審調查中之指訴、證述之情節相符，並有
    國軍桃園總醫院附設民眾診療服務處出具之診斷證明書1 紙
    在卷可稽，本件事證明確，被告罪嫌洵堪認定。
二、查被告行為後，刑法條文業經修正公布並於95年7 月1 日施
    行。修正後刑法第2 條第1 項之規定，係規範行為後法律變
    更所生新舊法律比較適用之準據法，於修正後刑法施行後，
    應適用修正後刑法第2 條第1 項規定之從舊從輕之原則為比
    較；修正後刑法第2 條第2 項，則為同條第1 項之特別規定
    ，於修正後刑法施行後，關於非拘束人身自由之保安處分，
    應依修正後刑法第2 條第2 項之規定，適用裁判時之法律。
    而修正後刑法第2 條第1 項係採從舊從輕原則，適用最有利
    於行為人之法律。既曰法律，自較刑之範圍為廣；除法律有
    特別規定者（如修正後刑法第2 條第2 項非拘束人身自由之
    保安處分適用裁判時法，修正後刑法施行法第9 條之3 規定
    之情形），應依其規定；或事關執行之緩刑之宣告，或犯罪
    在刑法修正施行前，自首在刑法施行後之自首部分，或程序
    之規定（程序從新，如刑法第40條沒收宣告之程序規定），
    應適用裁判時之修正後刑法之規定外；依修正後刑法第 2條
    第1 項比較時，應就罪刑有關之共犯、未遂犯、連續犯、牽
    連犯、結合犯，以及累犯加重，自首減輕暨其他法定加減原
    因（如身分加減）與加減例等一切情形，綜其全部之結果而
    為比較。關於易科罰金之折算標準、易服勞役之折算標準及
    期限、罰金與死刑是否併予執行、多數有期徒刑定應執行之
    刑時之最高刑期之限制等之修正，事涉行為人易刑折算標準
    金額之多寡與期限之長短及定執行刑時能否就罰金刑併予執
    行或有期徒刑定應執行之刑時最高度之限制，亦均屬依修正
    後刑法第2 條第1 項所應比較適用法律之範圍。拘束人身自
    由之保安處分，並非屬修正後刑法第2 條第2 項規定應適用
    裁判時法之範圍，除有特別規定者外，亦屬應依修正後刑法
    第2 條第1 項比較適用之法律；從刑附屬於主刑，除法律有
    特別規定者外，依主刑所適用之法律（以上參考最高法院95
    年5 月23日刑事庭第8 次會議決議及最高法院24年上字第46
    34號、24年上字第5292號、27年上字第2615號判例）。另最
    高法院95年度第21次刑庭會議決議對同年第8 次刑事庭會議
    決議為補充決議認：95年5 月23日刑事庭第8 次會議就「刑
    法94年修正施行後之法律比較適用決議」一、之1.即明載新
    法第2 條第1 項之規定，係規範行為後「法律變更」所生新
    舊法比較適用之準據法…。故如新舊法處罰之輕重相同，即
    無比較適用之問題，非此條所指之法律有變更，即無本條之
    適用，應依一般法律適用原則，適用裁判時法。同決議五、
    之2.想像競合犯認新法第55條但書係科刑之限制，為法理之
    明文化，非屬法律之變更；六、之1.謂新法第59條之規定，
    為法院就酌減審認標準見解之明文化，非屬法律之變更，均
    同此見解。其為純文字修正者，更應同此理等情，有該次決
    議可資參照。故新舊法之處罰相同，對被告並無有利或不利
    之情形者，即非屬法律之變更，應逕適用裁判時法。故與本
    案有關之法律變更及比較茲分述如下：
(一)有關罰金刑部分：修正刑法係自95年7 月1 日起施行，在此
    之前，刑法分則編有關罰金刑之貨幣單位係銀元；且依刑法
    分則編應處罰金者，應適用罰金罰鍰提高標準條例第1 條之
    規定，亦即應按各該具體條文制定或修正之時間先後，定其
    提高之倍數。惟被告行為後，刑法施行法增訂第1 之1 條，
    於95年6 月14日經總統公布，並自同年7 月1 日起施行；該
    條規定：「中華民國九十四年一月七日刑法修正施行後，刑
    法分則編所定罰金之貨幣單位為新臺幣。九十四年一月七日
    刑法修正時，刑法分則編未修正之條文定有罰金者，自九十
    四年一月七日刑法修正施行後，就其所定數額提高為三十倍
    。但七十二年六月二十六日至九十四年一月七日新增或修正
    之條文，就其所定數額提高為三倍」，亦即自95年7 月1 日
    起，刑法分則編所定罰金之貨幣單位，由原來之銀元改為新
    臺幣；且94年1 月7 日刑法修正時，刑法分則編未修正之條
    文定有罰金者，自95年7 月1 日起，有關罰金之數額提高為
    30倍。本件被告係犯刑法第277 條第1 項之罪，該罪罰金刑
    之處罰係1000元以下罰金，且自24年7 月1 日施行後即未再
    修正，依增訂刑法施行法第1 之1 條之規定，其罰金以新臺
    幣為單位，數額應提高30倍。此與修正前之罰金以銀元為單
    位，適用罰金罰鍰提高標準條例之結果應提高10倍者，對被
    告而言，罰金之最高額，修正前與修正後並無不同，依上開
    最高法院95年度第21次刑事庭會議決議，固無庸比較。然有
    關本條罰金最低額之部分，卻以修正前之規定較有利於被告
    ，故應依修正後刑法第2 條第1 項前段之規定，適用修正前
    之規定。
(二)有關易科罰金部分：被告行為後，罰金罰鍰提高標準條例第
    2 條業已刪除，而刑法第41條第1 項之規定，已於94年1 月
    7 日修正，將易科罰金之折算標準，由「得以1 元以上3 元
    以下」折算1 日，提高為「以新台幣1 千元、2 千元、3 千
    元折算1 日」，並於95年7 月1 日起施行，經比較新舊法結
    果，以被告行為時之舊法有利於被告，是依刑法第2 條第1
    項前段之規定，應適用被告行為時之舊法即修正前刑法第41
    條第1 項前段、修正前罰金罰鍰提高標準條例第2 條之規定
    ，諭知易科罰金之折算標準。
三、核被告甲○○所為，係犯刑法第277 條第1 項之傷害罪。原
    審以被告之罪證明確，適用刑法第277 條第1 項、修正前刑
    法第41條第1 項前段，罰金罰鍰提高標準條例第1 條前段，
    修正前罰金罰鍰提高標準條例第2 條之規定，並審酌並無前
    科，素行良好；被告與告訴人原為合夥又係男女朋友關係，
    只因有金錢糾葛，被告竟不思以正當方式處理而傷害告訴人
    ；案發後被告雖有誠意和解，然條件差距過鉅，未與告訴人
    和解；告訴人所受傷害程度、所生損害，犯罪後坦承犯行及
    犯後態度良好等一切情狀量處拘役50日並諭知易科罰金之折
    算標準。本院經核原審認事用法，並無不當，量刑亦稱妥適
    ，未對被告為緩刑之宣告，亦無不當，上訴意旨認原審量刑
    過輕，非有理由，應予駁回。末查，被告並無前科，素行良
    好；本案繫屬中已與告訴人於95年12月11日調解成立，被告
    並已給付第1 期賠償金額等情，有臺灣高等法院被告前案紀
    錄表、本院95年度壢簡調字第175 號調解筆錄、郵政跨行匯
    款申請書在卷可稽；被告歷經警、偵及本院審理，當已知行
    為不當違法，可認經此教訓，當知所警惕，應無再犯之虞。
    告訴人於本院96年1 月22日審理時亦當庭表明同意給予被告
    緩刑，有同日審判筆錄可參，是本院認原審宣告之刑以暫不
    執行為適當，爰均依修正後刑法第74條第1 款之規定，予以
    宣告緩刑2 年，用啟自新。
據上論斷，應依刑事訴訟法第455 條之1 第3 項、第368 條，修
正後刑法第74條第1 項第1 款，判決如主文。
本案經檢察官丁俊成到庭執行職務。
中　　華　　民　　國　　96　　年　　1 　　月　　31　　日
                  刑事第六庭  審判長法  官  林  孟  宜
                                    法  官  林  哲  賢
                                    法  官  崔  秉  君
以上正本證明與原本無異。
不得上訴。
      　　　　　　　　　　　　　　　書記官　劉  霜  潔
中　　華　　民　　國　　96　　年　　1 　　月　　31　　日
